【裁判字號】    90,易,544
【裁判日期】    900508
【裁判案由】    贓物
【裁判全文】
臺灣高雄地方法院刑事判決                            九十年度易字第五四四號
    公  訴  人  臺灣高雄地方法院檢察署檢察官
    被      告  乙○○
右列被告因贓物案件，經檢察官提起公訴（八十九年度偵字第二五一二四號），本院
判決如左：
    主  文
乙○○收受贓物，處有期徒刑壹年。
    事  實
一、乙○○（又名陳建璋、陳宗琪）係位於高雄市○○○路四一一號之二第十二樓「
    弘利生企業有限公司（下稱弘利生公司）」與同址「佳挺企業有限公司（下稱佳
    挺公司，後改為雨宏企業有限公司）」之負責人。乙○○於民國八十八年五月間
    ，在南非共和國經友人介紹而認識在南非約翰尼斯堡經商之沈正垣（外國名稱Ｄ
    ＡＮＩＥＬ，民國○○○年○月○○○日生，身份證號碼Ｚ000000000
    號，住台北市○○○路○段二二三巷六號三樓）。乙○○回台後，以渠所有之0
    000000000號、0000000000號行動電話及0000000號
    、0000000號自動電話與南非之沈正垣保持聯絡。詎乙○○明知沈正垣於
    八十九年十月初，在南非與印度裔Ｍａｄｉ及黑人Ｆｒａｄｙ共謀詐欺洗錢，竟
    基收受贓物之犯意，與沈正垣約定：由乙○○提供弘利生公司於萬通銀行高雄分
    行帳號00000000000─一號之帳戶供沈正垣使用，乙○○則幫沈正垣
    將所匯入之款項依約轉匯其他帳戶後，從中獲取百分之八之代價（新台幣（下同
    ）一百二十萬元之代價）。嗣沈正垣果於八十九年十月十日，自南非標旗銀行總
    行匯入乙筆美金四十六萬二千四百零七元之款項進入乙○○上開弘利生公司之帳
    戶內。乙○○於收受該筆金額後，依沈正垣之指示，（一）、於八十八年十月十
    八日中午，將該筆款項中之新台幣一百二十八萬元匯入不知情之王重玉設於華南
    銀行股份有限公司（下稱華南銀行）和平分行之帳戶內。（二）、又於同一天，
    乙○○又將該款項中之四百九十萬元匯入「佳挺公司」位於合作金庫股份有限公
    司（下稱合作金庫）灣內支庫帳號0000000000000號帳戶內，乙○
    ○旋又將該台幣四百九十萬元中之四百八十四萬五千元匯到南非ＡＢＳＡ銀行Ｊ
    ．ＳＨＥＮ帳戶內；（三）、於八十九年十月十九日中午十二時許，再匯新台幣
    一百萬元至不知情之王重玉設於華南銀行股份有限公司（下稱華南銀行）和平分
    行之帳號000000000000號帳戶內。（四）、乙○○於八十九年十月
    十九日中午十二時許，自萬通銀行高雄分行提領現款三十萬元供己花用。（五）
    、於十月十九日下午一時許，乙○○又匯新台幣五十萬元至沈善德（即沈正垣之
    父）設於台北市銀行股份有限公司（下稱台北市銀行）大同分行之帳戶內。（六
    ）、八十九年十月二十日中午，乙○○又匯新台幣一百萬元至不知情之阮怡侖設
    於台灣銀行股份有分公司（下稱台灣銀行）新莊分行，帳號000000000
    000號之帳戶內。（七）、八十九年十月二十日中午，乙○○又匯新台幣四十
    萬元至不知情之黃金俊設於第一商業銀行股份有限公司（下稱第一銀行）員林分
    行帳號00000000000號帳戶內。（八）、於八十九年十月二十日中午
    乙○○又匯美金五萬元給香港人Ｌｉ─Ｗｅｉ設於香港銀行的帳戶。（九）、八
    十九年十月二十日中午，乙○○又匯美金二萬六千三百元至馬來西亞ＭＡＬＡＹ
    ＡＮ銀行給ＷＡＨＳＥＮＧ公司。（十）、於十月二十四日中午，乙○○又匯新
    台幣八十萬元至不知情之邱大雅設於中國信託商業銀行股份有限公司（下稱中信
    託公司）中港分行帳號0000000000000號帳戶內。（十一）、八十
    九年十月二十四日中午，乙○○再匯新台幣八十五萬元至不知情之阮怡侖上開帳
    戶內。（十二）、八十九年十月二十四日中午，乙○○又匯新台幣四十六萬五千
    二百八十二元至不知情之吳青雲設於台北銀行股份有限公司（下稱台北銀行）世
    貿分行帳號000000000000號帳戶內。（十三）、乙○○又於八十九
    年十月三十一日，在萬通銀行高雄分行提領新台幣五萬四千元花用。嗣於八十九
    年十月九日，南非標旗銀行總行發現該銀行受該國進口商Ｂａｄｅｒ  Ｌｔｄ委
    託應支付於加拿大出口商Ｂａｎｋ  Ｂｒｏｓ  ａｎｄ  Ｓｏｎ  Ｌｔｄ之美金
    四十六萬二千四百零七元貨款遭不明人士偽造「指示南非標旗銀行總行將該貨款
    匯入台灣萬通銀行高雄分行第00000000000一－一號帳戶」後，始發
    現上情。
二、案經南非標旗銀行台北分行訴由高雄市政府警察局移送及法務部調查局高雄市調
    查處移送臺灣高雄地方法院檢察署檢察官偵查起訴。
    理  由
一、訊據被告乙○○坦承：有於右揭時、地，收受沈先生自南非匯得上開款項，並從
    中獲利新台幣一百二十萬元後，依沈先生之指示，將其餘款項分別匯給王重玉等
    人乙情不諱，惟矢口否認有何洗錢、收受贓物等犯行，辯稱：伊於八十八年五月
    間前往南非，經朋友介紹而認識沈先生，八十八年六間，伊在沈先生位於南非約
    翰尼斯堡家中住十餘天，只知道他是沈善德之子，南非人叫他ＤＡＮＩＥＬ。平
    常均以0000000000號行動電話及○七─0000000號、○七─0
    000000號、○七─0000000號自動電話與沈先生聯絡。八十九年九
    月間，沈先生對伊稱：南非外匯管理很嚴，要借伊帳戶使用，伊乃與沈先生約定
    ：以該款項百分之八作為佣金，伊係依沈先生之指示將該款項轉匯，不知該款項
    是贓款，否則不會只要一百二十萬元，也不會用其自己之帳戶云云。
二、然查：被告自承曾於八十八年九月間，住宿沈正垣家中十餘日，對於沈正垣從事
    何業，其資力如何，豈無概略認識？又被告曾自承：有問過萬通銀行：如果被查
    到會受何處罰？答稱：會罰款幾十萬元。因而被告乙○○乃與沈正垣約定：由被
    告收取傭金百分之八（即新台幣一百二十萬元）作為酬勞。有八十九年十二月十
    二日偵查筆錄在內可憑。而僅辦區區手續即可獲得百分之八之酬勞，果非不法所
    得，豈有如此高利潤之理。又被告於本院審理時亦自承：他（即沈正垣）匯款給
    我，是告我南非外匯管制，需要用我的帳戶，他是可以匯款給我，但若沒有Ｌ/
    Ｃ，匯款給我後會被罰等語；據此，被告乙○○對該款項係不法所得之贓款應有
    認識。此外，又有：八十九年十月九日，自南非標旗銀行指示以電匯方式，將上
    開款項支付萬通銀行高雄分行並存入弘利生企業有限公司之「指示匯款單影本」
    乙紙、沈正垣以傳真向乙○○查詢及指示匯款銀行及收款人帳戶名稱之「傳真紙
    」共九張，南非標旗銀行於八十九年十月十日匯給弘利生公司美金四十六萬二千
    四百零七元之匯款水單乙紙、弘利生公司於八十九年十月二十日自萬通銀行匯美
    金二萬六千三百元至馬來西亞ＭＡＬＡＹＡＮ銀行給ＷＡＨ  ＳＥＮＧ公司之「
    匯出匯款申請書」、「匯款單」各乙紙，弘利生公司於八十九年十月二十日匯美
    金五萬元給香港人Ｌｉ  Ｗｅｉ之「匯款申請書」、「匯款單」各乙紙，佳挺公
    司自合作金庫灣內支庫匯台幣四百九十萬元中之四百八十四萬五千元匯到南非Ａ
    ＢＳＡ銀行Ｊ．ＳＨＥＮ帳戶之「匯出匯款請申書」乙紙，弘利生自萬通銀行匯
    給佳挺公司、王重玉、沈善德、王重玉、阮怡侖、黃金俊、邱大雅、阮怡侖、吳
    青雲等之「匯款單」共九紙在卷可資佐證，是本件事證明確，被告犯行堪以認定
    ，應予依法論科。
三、核被告乙○○所為，係犯刑法第三百四十九條第一項之收受贓物罪。爰審酌被告
    並無前科，有臺灣高等法院被告全國前案紀錄表乙紙在卷可稽，因一時起貪念竟
    犯此罪行，所收受之金額約新臺幣一千五百萬元，為數不少，又跨國洗錢嚴重損
    害國家聲譽，並其犯罪後之態度及其他一切情狀，量處如主文所示之刑，以示懲
    儆。
據上論斷，應依刑事訴訟法第二百九十九條第一項前段、刑法第三百四十九條第一項
、罰金罰鍰提高標準條例第一條前段，判決如主文。
本案經檢察官甲○○到庭執行職務。
中      華      民      國      九十      年      五      月      八    日
                                  臺灣高雄地方法院刑事第六庭
                                      法  官  張世賢
右正本證明與原本無異。
如不服本判決，應於判決送達後十日內，向本院提出上訴狀。
                                      書記官  蔡琬玲
中      華      民      國      九十      年      五      月      八    日


司法院資訊處製作；財團法人民間司法改革基金會備份。
